臺灣嘉義地方法院民事判決
111年度簡字第1號
原      告  林洋廣即林耕綸


訴訟代理人  康志遠律師
被      告  蘇鉦程  

訴訟代理人  林春發律師
被      告  盛暐企業社即官聰勉


訴訟代理人  何永福律師
複  代理人  陳奕璇律師
            吳奕麟律師
上列原告因被告涉過失傷害案件，提起刑事附帶民事訴訟請求損
害賠償，經本院刑事庭以108年度交簡上附民第3號裁定移送前來
，本院於民國111年5月11日言詞辯論終結，茲判決如下：
    主      文
一、被告應連帶給付原告新臺幣玖拾伍萬零叁佰柒拾玖元，及被
    告蘇鉦程自民國108年10月22日起至清償日止、被告盛暐企
    業社即官聰勉自民國108年10月23日起至清償日止，均按年
    息百分之5計算之利息。
二、原告其餘之訴駁回。
三、訴訟費用由原告負擔百分之七十八，餘由被告連帶負擔。
四、本判決第一項於原告以新臺幣叁拾貳萬元為被告蘇鉦程、盛
    暐企業社即官聰勉預供擔保後，得為假執行。但被告蘇鉦程
    如以新臺幣玖拾伍萬零叁佰柒拾玖元為原告預供擔保，得免
    為假執行。
五、原告其餘假執行之聲請駁回。 
    事實及理由
一、原告主張略以：
㈠、被告蘇鉦程係被告盛暐企業社即官聰勉（下簡稱官聰勉）之
    員工，被告蘇鉦程常係負責駕駛自用小客車載運工作所需材
    料之工作，並於民國107年12月2日駕駛車牌號碼0000-00自
    用小貨車（下稱系爭貨車）行經嘉義縣○○鄉○○村00000號之
    交岔路口時，與原告騎乘車牌號碼000-0000號普通重型機車
    （下稱系爭機車）發生碰撞（下稱系爭事故），致原告受有
    左側股骨近端粉碎性骨折、右側遠端橈骨、尺骨粉碎性骨折
    及關節脫位、下唇撕裂傷、右膝、左小腿、左膝、下巴擦傷
    等傷害（下稱系爭傷害），被告蘇鉦程上開過失傷害原告之
    行為，業經鈞院以108年度朴交簡字第349號判決被告蘇鉦程
    犯過失傷害罪，檢察官對被告蘇鉦程提起上訴，經鈞院108
    年度交簡上字第49號駁回上訴而確定，是被告應連帶對原告
    負損害賠償責任，又原告所受損害如下：
  1.醫藥費用新臺幣（下同）241,295元：原告原在台中榮總嘉
    義分院治療費用共3,164元，嗣轉往雲林縣天主教若瑟醫院
    治療，費用共220,805元，後續因原告回診，並於109年2月1
    1日進行右側大腿補骨手術，新增醫療費用17,326元，共支
    出241,295元。
  2.醫材部分5,073元：原告因傷無法自理，且需使用紗布及生
    理食鹽水、通氣膠帶、便盆椅等，共支出醫材費用5,073元
    。
  3.交通費用21,000元：原告之母要開車由住處出發後，前往水
    上軍營載原告至若瑟醫院就診，嗣再返回住處，為此原告之
    母親需支出油費及向雇主請假，因而損失部分工資，均需由
    被告補貼費用給原告之母親，而依計程車車費試算，原告母
    親住處至水上軍營車資為645元至840元，軍營至若瑟醫院約
    775元至1,010元，亦即單趟計程車資已逾1,000元，原告請
    求每次來回1,000元之交通費，應屬合理。另原告起訴時門
    診12次、後續又回診8次、手術1次，則共21次交通費用共21
    ,000元。
  4.看護費用420,000元：原告於107年12月2日住院治療手術至1
    2月12日，共住院11日，需專人照護3個月；於108年3月21日
    入院行右側大腿補骨手術，至108年3月30日止，共住院10日
    ，並需專人照顧2個月；另原告於109年2月11日進行補骨手
    術，於109年2月17日出院，需專人看護2個月，以上共7個月
    看護費共需420,000元。
  5.勞動能力減損4,588,546元：原告勞動能力減損雖經鑑定為6
    %，然考量原告軍中工作需抬舉及背負重物，因受系爭傷害
    而無法從事原來工作，勞動能力減損比例應達50%，又原告
    於88年8月21日出生，107年12月2日受傷，系爭事故發生時
    年僅19歲又3個月，為志願役士兵，役期4年，原至110年11
    月期滿，原告申請繼續留營服務3年，惟軍方僅核定原告可
    繼續服役1年，故至111年11月止，原告即可能因服役期滿強
    制退伍，故至111年12月起至原告65歲止，均受有減少50%勞
    動能力之損害。又被告最近6個月平均新資33,399元【（34,
    724元+33,127元+33,127元+33,127元+33,144元+33,144元）
    ÷6＝33,399元】，依霍夫曼計算扣除中間利息，原告請求4,6
    00,000元應屬合理。倘鈞院認原告前揭主張無理由，則至少
    以最低工資每月25,250元為基礎，計算勞動能力減損之損失
    。
  6.機車損失52,470元：原告因系爭事故，致車行估價系爭機車
    修復費用高達45,790元，原告遂將機車出售，並以買賣價金
    折抵修復費用後，原告僅收到1,500元。另系爭機車之行車
    紀錄器購買費用為6,680元(含安裝費用1,000元)，則被告應
    賠償原告52,470元。
  7.精神慰撫金1,000,000元：原告因系爭受傷，承受身體上痛
    苦，奔波醫院，承受身體殘缺終身之遺憾，往後仍需診治及
    開刀，身心受創嚴重，對原告經濟亦受重大影響，爰請求精
    神慰撫金1,000,000元。
㈡、對被告提出之鑑定意見書所載無意見，則依過失比例計算，
    被告蘇鉦程應負擔10分之7過失，故應賠償原告4,437,887元
    （計算式：6,339,838元×0.7=4,437,887元）。
㈢、並聲明：
  1.被告應連帶給付原告4,350,229元，及其中4,322,688元自起
    訴狀繕本送達之翌日起至清償日止，其中27,541元自109年3
    月31日民事準備書狀送達之翌日起至清償日止，均按年利率
    5%計算之利息。
　2.訴訟費用由被告連帶負擔。
　3.願告願供擔保請求宣告假執行。
二、被告等二人之抗辯：
㈠、被告蘇鉦程：對原告主張之損害表示意見如下，另系爭事故
    發生經嘉雲區車輛行車事故鑑定委員會鑑定意見認原告駕駛
    普通重型機車，行經無號誌交岔路口，未減速慢行，作隨時
    停車之準備，為肇事次因，則原告應負40%肇事責任，應減
    輕被告蘇鉦程之賠償責任至60%，並應扣除原告已受領之保
    險金。
  1.醫藥費用：此部分不爭執。
  2.醫材部分：原告既有按時回診，豈有自行購買紗布及生理食
    物水、通氣膠帶而自行處理傷口之必要？且未有任何醫囑證
    明原告有購買該等醫材費用之必要，則原告縱有此部分支出
    ，亦非必要，請求無理由。
  3.交通費用：原告未證明無法搭乘大眾交通工具，且請求每趟
    1,000元油費亦未提出單據，則請求無理由。
  4.看護費用：原告未提出需專人看護之證據，且縱有必要，亦
　  應以每月25,000元為限。
  5.工作能力損失4,600,000元：依國立成功大學醫學院附設醫
    院鑑定，原告勞動能力減損應為6%。另系爭車禍發生在107
    年12月7日，原告提出近6個月的薪資觀之，107年11月5日薪
    資33,144元、同年12月5日薪資33,144元、108年1月4日薪資
    33,127元、同年2月1日薪資33,127元、同年3月5日薪資33,1
    27元、同年4月3日薪資34,724元，並無原告所指受有薪資損
    失，無勞動能力減損之情形。況依上開鑑定結果，勞動能力
    減損僅6%，應無志願役士兵服役條例第5之2條規定不適任之
    情形，況原告是否會因經評審不適服志願役而遭汰除，不得
    而知，再者，服役上等兵最大年限為10年，原告不可能服設
    到65歲，故原告以在軍中之平均薪資33,399元計算至65歲之
    勞動能力減損，無理由。
  6.機車損失45,790元：機車損失非刑事附帶民事得請求之範圍
    ，況原告提出機車損害，未有零件細項，無法計算折舊，此
    部分無理由。。
  7.精神慰撫金1,000,000元：請求精神慰撫金應審酌雙方身分
    資力與加害程度，本件應以200,000元為適當。並聲明：
　1.原告之訴及假執行之聲請均駁回。
　2.如受不利判決願供擔保，請准宣告免為假執行。
　3.訴訟費用由原告負擔。　
㈡、被告官聰勉則以：對系爭事故發生時，被告蘇鉦程係在執行
    職務之事實無意見，惟被告官聰勉已盡監督義務，況原告勞
    動能力減損之薪資雖應以基本工資計算為宜，然原告請求勞
    動能力減損之期間係自110年12月起，斯時基本工資尚未調
    為25,250元，故倘依現在之基本工資計算原告之勞動能力減
    損，尚有疑義等語置辯。並聲明：駁回原告之訴。
三、本院之判斷：
㈠、原告主張於上揭時、地與被告蘇鉦程駕駛之汽車發生車禍，
    致其受有左側股骨近端粉碎性骨折、右側遠端橈骨、尺骨粉
    碎性骨折及關節脫位、下唇撕裂傷、右膝、左下腿、左膝、
    下巴擦傷等傷害，因此被告蘇鉦程並經本院108年度朴交簡
    字第349號、108年度交簡上字第49號判決犯過失傷害罪確定
    ，原告亦因系爭事故致系爭機車毀損，此為兩造不爭執，有
    原告提出之診斷證明書（見本院附民卷第16頁）為憑，並經
    本院調取上開刑事案卷核閱屬實，上開事實堪信為真實。
㈡、按因故意或過失，不法侵害他人之權利者，負損害賠償責任
    。不法侵害他人之身體或健康者，對於被害人因此喪失或減
    少勞動能力或增加生活上之需要時，應負損害賠償責任。不
    法侵害他人之身體、健康、名譽、自由、信用、隱私、貞操
    ，或不法侵害其他人格法益而情節重大者，被害人雖非財產
    上之損害，亦得請求賠償相當之金額。民法第184條第1項前
    段、第193條第1項、第195條第1項前段分別定有明文。查被
    告因過失傷害行為，不法侵害原告之身體、健康，被告應負
    侵權責任之事實，既經認定屬實如前，揆諸上開規定，原告
    起訴請被告應負損害賠償責任，自屬有據。
㈢、次按受僱人因執行職務，不法侵害他人之權利者，由僱用人
    與行為人連帶負損害賠償責任，民法第188 條第1 項前段定
    有明文。又按民法第188 條第1 項所謂受僱人，並非僅限於
    僱傭契約所稱之受僱人，凡客觀上被他人使用為之服務勞務
    而受其監督者均係受僱人（最高法院57年台上字第1663號民
    事判決意旨參照）。經查，被告蘇鉦程於系爭事故發生時受
    僱於被告官聰勉，並在執行職務等情，為兩造所不爭執（見
    本院卷第55頁），可認客觀上被告蘇鉦程為被告官聰勉使用
    為之服務勞務而受其監督，依前揭法條規定及判決意旨，被
    告官聰勉應依民法第188 條第1 項前段之規定，就原告因系
    爭事故所受之損害，與被告蘇鉦程負連帶賠償責任。被告官
    聰勉雖辯稱其已盡監督義務云云。惟未據其舉證證明其就選
    任被告蘇鉦程及監督其職務之執行，已盡相當之注意。從而
    ，原告主張被告官聰勉應依民法第188條第1項規定與被告蘇
    鉦程就原告所受損害負連帶賠償之責，即屬有據。
㈣、被告既應對原告負連帶損害賠償責任，茲將原告請求被告賠
    償之項目及金額，是否應予准許，分述如下：
  1.醫藥費用部分：
 　 原告主張其因系爭事故受傷，至臺中榮總嘉義分院治療，支
    出醫療費用共3,164元，又在雲林縣天主教若瑟醫院治療，
    支出醫療費用共220,805元，並於109年2月11日進行右側大
    腿補骨手術，支出醫療費用、回診費用共17,326元，合計支
    出醫藥費241,295元等情，業據原告提出相符之臺中榮總嘉
    義分院醫療費用收據、天主教若瑟醫療財團法人收據影本（
    見本院附民卷第21-30頁、本院卷第71-81頁）為憑，並為被
    告所不爭執，是原告主張其支出醫藥費241,295元，應屬有
    據。
  2.醫材部分：
　　原告主張其因受系爭傷害，需使用紗布及生理食鹽水、通氣
    膠帶、便盆椅支出醫材費用5,073元等語；被告蘇鉦程則辯
    以無醫囑證明原告有購買上開醫材之必要云云。惟觀諸原告
    提出維康醫療用品收據，購買之項目分別為透氣膠帶、生理
    食鹽水、滅菌紗布墊、滅菌棉棒、通氣紙膠、滅菌口腔棉棒
    、握力彈墊、便盆椅等，共支出5,073元（計算式：186元+1
    ,263元+924元+2,700元＝5,073元），衡諸原告所受傷勢嚴重
    ，係緊急入院治療，且歷經多次手術，於手術、住院期間，
    自有必要使用上開醫療用品以供照護傷口及起居所需，難認
    非屬必需之醫療費用。是原告主張醫材費用5,073元，為有
    理由，被告蘇鉦程前揭所辯，並非可採。
  3.交通費用：
　　原告主張其於系爭故事發生後往返醫院之交通費損害共21,0
    00元，並提出臺中榮總醫療費用收據、若瑟醫院門診收據影
    本為憑（見附民卷第21-30頁、本院卷第71-81頁）。考量原
    告所受傷勢非輕，自無可能期待其以步行或自行駕車、騎車
    方式前往醫療院所就醫，衡情原告當有搭乘計程車就醫之必
    要。本院觀諸上開醫療收據，其中107年12月2日、同年12月
    19日、108年2月21日，共3日均係往返臺中榮民總醫院嘉義
    分院，其餘收據所載21次係往返雲林縣若瑟醫院，原告主張
    其係自水上軍營往返上開醫院，則自原告水上營區迄至臺中
    榮民總醫院嘉義分院、雲林縣若瑟醫院之單趟距離，分別約
    為7.9公里、46.6公里，復參嘉義縣計程車收費標準，嘉義
    地區計程車車資計算起跳里程1,250 公尺、起跳金額為100 
    元，每250 公尺、續跳金額5 元計算，再加計延滯計費5 元
    ，則原告至臺中榮總嘉義分院、若瑟醫院之單趟車資分別約
    為233元、1,007元，來回臺中榮總嘉義分院3次、若瑟醫院2
    1次車資合計分別為1,398元（計算式：233元×6趟=1,398元
    ）、42,294元（計算式：1,007元×42趟=42,294元），原告
    主張本件交通費用僅以21次往返醫院，來回每趟1,000元計
    算，共21,000元計算交通費，未逾上開範圍，亦屬合理，應
    予准許。
  4.看護費用：
　　原告因系爭事故受傷，於107年12月2日急診至若瑟醫院手術
    住院，並於107年12月22日出院，手術後需休養及專人照顧3
    個月；於108年3月21日入院行右側大腿補骨手術，於同年月
    30日出院、於109年2月11日再次入院進行右側大腿補骨手術
    ，於同年2月17日出院，需再休養及專人照護2個月，有天主
    教若瑟醫療財團法人若瑟醫院診斷證明書附卷可參（見本院
    卷第337頁），堪認原告於手術後共有5個月期間確有專人全
    日看護之必要。原告雖主張其有受專人看護7個月之必要，
    惟據診斷證明書之醫師囑言認原告僅需受5個月專人看護，
    已如前述，原告並未就另2個月有受看護之必要性提出其他
    證據，則逾5個月範圍之主張，應屬無據。又原告係由親屬
    看護，其主張每日2,000計算看護費用；被告則辯以應以每
    月25,000元計算看護費用。惟親屬看護固然通常不具職業看
    護所需之專業能力，然尋求親屬看護，亦有基於被照護者需
    顯現身體，且需照護者協助盥洗、如廁、更衣、進食等生活
    起居，與照護者需有一定肢體接觸，進而對隱私、信賴之有
    相當程度之需求所致，並非尋求親屬照護者，均係圖以低品
    質勞力之付出而要求高品質勞力之報酬，是若受照護人並無
    特殊醫療需求，或有顯以低品質勞力之付出而要求高品質勞
    力之報酬等情形，應認親屬間看護至少仍得比照一般看護之
    最低行情為看護費之請求，而原告主張以每日2,000元計算
    全日看護費，未逾現行醫院職業看護之價格以2,000元至2,5
    00元之通常行情，難謂過高，即屬可採，被告抗辯應以每月
    25,000元計算看護費等節，不足為採。故原告得請求5個月
    （即150日）看護費用300,000元（計算式：2,000元×150日＝
    300,000元）部分，即屬有據；超過部分之請求，容屬無據
    ，尚難准許。
  5.勞動能力減損：
　　原告因本件事故所受傷勢，經國立成功大學醫學院附設醫院
    鑑定結果：「…目前本院評估全人損失4%，經未來營利能力
    、職業、受傷年齡換算相當於勞動能力減損6%。評估個案目
    前症狀已穩定，未來持續復健，對勞動能力減損程度影響也
    有限，應已接近最大醫療改善」等語（見本院卷第377頁）
    ，堪認原告確因系爭事故受有勞動能力減損6%之損害。雖原
    告稱考量其因軍中工作需抬舉及背負重物，因系爭事故受傷
    致無法負重，仍應以50%計算其勞動能力減損之比例云云。
    然觀諸國立成功大學附設醫院職業及環境醫學部之永久性障
    害及工作能力減損評估報告，鑑定內容包括受傷前工作狀況
    、原告病史與醫療經過、目前症狀、理學檢查與工作強化之
    評估、關節活動度測量、徒手肌力評估、綜合功能性能力評
    估、上肢功能受損程度、綜合診斷與障害損失評估等項，又
    其中鑑定報告第4.3項，綜合功能性能力評估內容有負重能
    力、手部操作方面、移行平衡能力等，可知上開鑑定結果已
    就原告負重能力列入評估，並認原告所受勞動能力減損比例
    為6%，原告再以其負重能力減損為由，加重其勞動能力減損
    比例至50%，應無理由。又被告蘇鉦程雖抗辯原告薪資並無
    實際減少，並未受有損害，且服役上等兵最大年限為10年，
    原告不可能服役到65歲云云。然按被害人因身體健康被侵害
    而減少勞動能力所受之損害，其金額應就被害人受侵害前之
    身體健康狀態、教育程度、專門技能、社會經驗等方面酌定
    之，不能以一時一地之工作收入未減少即謂無損害。是因勞
    動能力減少所生之損害，不以實際已發生者為限，即將來之
    收益因勞動能力減少之結果而不能獲致者，被害人亦得請求
    賠償。故所謂減少及殘存勞動能力之價值，應以其能力在通
    常情形下可能取得之收入為標準（最高法院96年台上字第19
    07號判決意旨參照）。故原告目前雖尚能繼續工作並領取與
    系爭事故發生前相當之薪資，惟其工作效能經鑑定結果已認
    定造成減損，未來是否仍繼續留營服役仍未可知，尚不能以
    一時一地之工作收入未減少即謂原告未受有損害，另原告現
    在雖為自願役，然其於退伍後仍可從事其他工作，是計算原
    告之勞動能力損失仍應計至原告之退休年齡止較為合理，被
    告蘇鉦程上開所辯即無足採。原告為88年8月21日生，自111
    年12月服役期滿至勞動基準法第54條規定強制退休年齡65歲
    止（即153年8月21日）尚有41.7年之勞動能力收入期間，再
    以每月基本工資25,250元計及勞動能力減損6%計算，原告每
    年所損失之勞動收入為18,180元(計算式：25,250元×6%×12＝
    18,180元)，則原告所得請求之勞動力減損之損害，依霍夫
    曼式計算法扣除中間利息（首期給付不扣除中間利息）核計
    其金額為415,942元【計算方式為：18,180×22.00000000+(1
    8,180×0.00000000)×(22.00000000-00.00000000)=415,942.
    00000000000。其中22.00000000為年別單利5%第41年霍夫曼
    累計係數，22.00000000為年別單利5%第42年霍夫曼累計係
    數，0.00000000為未滿一年部分折算年數之比例(264/366=0
    .00000000)。採四捨五入，元以下進位】，逾此數額之請求
    ，則屬無據，應予駁回。
  6.機車損失：
　　按不法毀損他人之物者，被害人得請求賠償其物因毀損所減
    少之價額，民法第196條定有明文。依前揭規定請求賠償物
    被毀損所減少之價額，得以修復費用為估定之標準，但以必
    要者為限，而修理材料以新品換舊品，應予折舊（最高法院
    77年度第9次民事庭會議決議參照）。經查，系爭機車為原
    告所有，此有系爭機車行車執照在卷可憑（見本院卷第87頁
    ），系爭機車因系爭事故受損，維修費用為45,790元（均為
    零件部分)，原告主張其將系爭機車出售予車行，並以出售
    價金充抵系爭機車維修費用後，僅收到買賣價金1,500元，
    此有冠宏機車行收據、修繕項目明細表影本在卷可稽（見附
    民卷第43-46頁），是原告確實支出45,790元之維修費用。
    再依行政院所頒固定資產耐用年數表及固定資產折舊率表之
    規定，機車之耐用年數為3年，參酌營利事業所得稅查核準
    則第95條第8款：「營利事業折舊性固定資產，於耐用年限
    屆滿仍繼續使用者，其殘值得自行預估可使用年數並重新估
    計殘值後，按原提列方式計提折舊」、第6款：「固定資產
    提列折舊採用平均法、定率遞減法或年數合計法者，以一年
    為計算單位；其使用期間未滿一年者，按實際使用之月數相
    當於全年之比例計算之；不滿一月者，以月計。」，所得稅
    法第51條：「固定資產之折舊方法，以採用平均法、定率遞
    減法、年數合計法、生產數量法、工作時間法或其他經主管
    機關核定之折舊方法為準」，及該法施行細則第48條第1款
    ：「本法第51條所定固定資產之折舊方法，採平均法者，以
    固定資產成本減除殘價後之餘額，按固定資產耐用年數表規
    定之耐用年數平均分攤，計算每期折舊額」等規定，本院認
    採用「平均法」計算其折舊結果較為合理（即以固定資產成
    本減除殘價後之餘額，按固定資產耐用年數表規定之耐用年
    數平均分攤，計算折舊額），每年折舊率為3分之1。系爭機
    出廠年月為106年11月，至系爭事故發生時即107年12月2日
    止，已使用1年1月，其修復費用扣除折舊後之殘值估定為33
    ,389元【計算方式：1.殘價＝取得成本÷（耐用年數＋1）即45
    ,790÷(3+1)≒11,448（小數點以下四捨五入）；2.折舊額＝（
    取得成本－殘價）×1/（耐用年數）×（使用年數）即（45,79
    0－11,448）×1/3×（1+1/12）≒12,401（小數點以下四捨五入
    ）；3.扣除折舊後價值＝（新品取得成本－折舊額）即45,790
    －12,401＝33,389】，是原告因修復系爭機車所需支出之修復
    費用為33,389元，則原告得請求賠償系爭機車修復費用為33
    ,389元，逾上開金額之請求，自屬無據。至原告主張行車紀
    錄器毀損受有6,680元之損害，並提出與冠宏車行老板之lin
    e對話紀錄為憑（見本院卷第93頁），然該對話紀錄僅係對
    各種類之行車紀錄器售價為報價，無從證明原告確實有購買
    其所主張之行車紀錄器並安裝在系爭機車上，是原告主張系
    爭行車紀錄器毀損受有6,680元之損害，應無理由。
  7.精神慰撫金：
    按慰藉金之賠償，須以人格權遭遇侵害，使精神上受有痛苦
    為必要，其核給之標準固與財產上損害之計算不同，然非不
    可斟酌雙方身分、資力與加害程度及其他各種情形核定相當
    之數額（最高法院51年台上字第223號判決參照）。本院審
    酌被告蘇鉦程為板模工人、國中畢業、受雇於被告官聰勉，
    原告為志願役軍人，高職肄業，業據兩造自陳在卷（見本院
    卷第55頁）；被告蘇鉦程107年所得為3,120元，名下有土地
    及田賦共9筆，財產總額為5,816,707元；原告107年所得共4
    52,824元，名下無財產，有兩造稅務電子閘門財產所得調件
    明細表附於本院卷證件存置袋可稽。本院審酌原告因系爭事
    故受有左側近端大腿骨粉碎性骨折、右遠端橈骨、尺骨(右
    手腕雙骨)粉碎性骨折及關節脫位、下唇折裂傷、右膝擦傷
    、左小腿擦傷、左膝擦傷、下巴擦傷等傷害所受精神上痛苦
    ，及被告蘇鉦程之過失程度等一切情狀，認原告得向被告請
    求之精神慰撫金以700,000元為適當，逾此部分之請求，即
    不應准許。
㈤、按損害之發生或擴大，被害人與有過失者，法院得減輕賠償
    金額，或免除之，民法第217條第1項定有明文。此項規定之
    目的在謀求加害人與被害人間之公平，倘受害人於事故之發
    生亦有過失時，由加害人負全部賠償責任，未免失諸過酷，
    是以賦與法院得減輕其賠償金額或免除之職權。此所謂被害
    人與有過失，只須其行為為損害之共同原因，且其過失行為
    並有助成損害之發生或擴大，兩者間具有相當因果關係者，
    即屬相當。且法院對於酌減賠償金額若干抑或完全免除，雖
    有裁量之自由，但應斟酌雙方原因力之強弱與過失之輕重以
    定之（最高法院85年度台上字第1756號判決、96年度台上字
    第2627號、103年度台上字第496號判決要旨參照）。經查，
    依交通部公路總局嘉義區監理所嘉雲區車輛行車事故鑑定會
    鑑定意見書（下稱鑑定意見書）：「柒、鑑定意見：一、被
    告駕駛自用小貨車，行經劃設有「停」標字之無號誌交岔路
    口，支線道車未暫停讓幹線道車先行，為肇事主因；二、原
    告駕駛普通重型機車，行經無號誌交岔路口，未減速慢行，
    作隨時停車之準備，為肇事次因。」（見本院卷第39-41頁
    ），足見原告上開行為，亦有助成原告所受損害之發生，為
    其共同原因。本院斟酌兩造於本件事故發生處應遵行之前揭
    道路交通安全規則及所負注意義務，並考量兩造過失情節、
    對本件事故之原因力等一切情狀，認原告、被告就本件事故
    之發生應各自負擔40％、60％比例之過失責任，並依此比例減
    輕被告蘇鉦程之賠償金額。是上開原告得請求之賠償金額經
    過失相抵而酌減40％後，原告得請求賠償之金額為1,030,019
    元【計算式：（醫藥費241,295元+醫材部分5,073元+交通費
    21,000元+看護費300,000元+勞動能力減損415,942元+機車
    損失33,389元+精神慰撫金700,000元＝1,716,699元）×60%=1
    ,030,019元，元以下四捨五入】。
㈥、按保險人依本法規定所為之保險給付，視為被保險人損害賠
    償金額之一部分；被保險人受賠償請求時，得扣除之，強制
    汽車責任保險法第32條定有明文。查強制汽車責任保險已經
    賠償原告79,640元，此有原告存摺內頁影本在卷可稽（見本
    院卷第261頁），則原告上開所得請求之金額1,030,019元扣
    除已受領強制險之保險金79,640元。
㈦、從而，原告就系爭事故所受損害，得向被告請求連帶給付950
    ,379元（計算式：1,030,019元-79,640元=950,379元），逾
    此範圍之請求，為無理由。
㈧、末按，給付無確定期限者，債務人於債權人得請求給付時，
    經其催告而未為給付，自受催告時起，負遲延責任；其經債
    權人起訴而送達訴狀，或依督促程序送達支付命令，或為其
    他相類之行為者，與催告有同一之效力，民法第229條第2項
    定有明文。經查，本件給付無確定期限，而原告請求被告連
    帶給付950,379元部分，既屬有據，則其依上開法條規定，
    請求被告蘇鉦程給付自起訴狀繕本送達翌日即108年10月22
    日（見本院附民卷第50頁）起，被告官聰勉自起訴狀繕本送
    達翌日即108年10月23日（見本院附民卷第52頁），均至清
    償日止，按週年利率5%計算之遲延利息，亦屬有理，應予准
    許。
四、綜上所述，原告依民法第184條第1項前段、第2項、第188條
    第1項、第191條之2、第193條第1項、第195條第1項前段之
    規定，請求被告2人連帶給付950,379元，及被告蘇鉦程自10
    8年10月22日起至清償日止、被告官聰勉自108年10月23日起
    至清償日止，均按週年利率5%計算之法定遲延利息，為有理
    由，應予准許，逾此範圍之請求，為無理由，應予駁回。本
    件就原告勝訴部分，原告及被告蘇鉦程分別陳明願供擔保請
    准宣告假執行或免為假執行，均核無不合，爰分別酌定相當
    之擔保金額，予以准許。至原告敗訴部分，其假執行之聲請
    已失所附麗，應予駁回。
五、本件事證已臻明確，其餘兩造主張、陳述暨所提之證據，經
    審酌均與本院前揭判斷不生影響，爰不一一詳予論述，附此
    敘明。
六、訴訟費用負擔之依據：民事訴訟法第79條、第85條第2項。
中　　華　　民　　國　　111 　年　　5 　　月　　25　　日
                       民事第三庭法　官  曾文欣
以上正本係照原本作成。
原告如對本判決上訴須於判決送達後20日內向本院提出上訴狀（
須按對造人數提出繕本）。
如委任律師提起上訴者，應一併繳納上訴審裁判費。
本件被告蘇鉦程、盛暐企業社及官聰勉均不得上訴。
中　　華　　民　　國　　111 　年　　5 　　月　　25　　日
                                 書記官　陳慶昀